【裁判字號】    99,易,649
【裁判日期】    991112
【裁判案由】    竊盜
【裁判全文】
臺灣桃園地方法院刑事判決               99年度易字第649號
公  訴  人  臺灣桃園地方法院檢察署檢察官
被      告  乙○○
上列被告因竊盜案件，經檢察官提起公訴（98年度偵緝字第1788
號），本院判決如下：
    主  文
乙○○共同竊盜，未遂，累犯，處有期徒刑陸月，如易科罰金，
以新臺幣壹仟元折算壹日。
    事  實
一、乙○○前曾於民國94年間，因施用第二級毒品安非他命案件
    ，經臺灣新竹地方法院94年度易字第251 號判處有期徒刑8
    月確定；再於95年間，因施用毒品案件，經臺灣新竹地方法
    院95年度易字第80號判處有期徒刑8 月確定，上開2 案接續
    執行，於96年1 月23日縮刑期滿執行完畢。詎不知悔改，乙○○與丙○○（另經本院以98年度易字第1055號判決判處有
    期徒刑5 月確定）於98年8 月27日中午12時許，由乙○○騎
    乘其妻鍾思嘉所有車牌號碼039-CPU 重型機車搭載丙○○，
    行經丁○○所有、現無人居住位於桃園縣龍潭鄉○○路839
    號房屋，丙○○與乙○○見該屋無人居住，竟共同基於自己
    不法所有意圖之犯意聯絡，二人沿屋旁斜坡攀爬進入該屋三
    樓陽台，丙○○徒手扭動陽台大門業已遭不詳之人破壞之喇
    叭鎖後，一同啟門入屋搜尋財物（侵入建築物部分未據告訴
    、起訴），並打開屋內櫃子，惟因未發現財物而不遂。嗣於
    同日中午12時53分許，因觸動該屋內警報器，中興保全股份
    有限公司（下稱中興保全）保全人員甲○○、范佐政遂前往
    上址察看。甲○○、范佐政抵達現場後，丙○○恰從三樓屋
    內走出，甲○○乃大聲喝令「不要走」，丙○○見狀隨即逃
    逸，乙○○亦自屋內逃出，嗣員警據報趕往現場，乃於該屋
    附近之茶園草叢當場逮捕丙○○，乙○○則逃逸無蹤，員警
    並在屋旁小山坡扣得前揭機車1 輛。
二、案經丁○○訴由桃園縣政府警察局龍潭分局報請臺灣桃園地
    方法院檢察署檢察官偵查起訴。
    理  由
一、證據能力之說明
  (一)被告乙○○審判外不利於己之陳述有證據能力，理由：按被
    告之自白，非出於強暴、脅迫、利誘、詐欺、疲勞訊問、違
    法羈押或其他不正之方法，且與事實相符者，得為證據。被
    告陳述其自白係出於不正之方法者，應先於其他事證而為調
    查。該自白如係經檢察官提出者，法院應命檢察官就自白之
    出於自由意志，指出證明之方法。刑事訴訟法第156 條第1
    項、第3 項分別定有明文。本院查，被告於準備程序、審判
    期日對於檢察官所提出其偵查訊問筆錄之證據能力均不爭執
    ，本院亦查無明顯事證足認檢察官於製作筆錄時，有對被告
    施以法所禁止之不正方法等情事，是被告審判外之不利己之
    陳述筆錄係出於其任意性所製作，具證據能力。
  (二)又被告以外之人即證人（共犯）丙○○、甲○○、丁○○等
    審判外陳述筆錄，均有證據能力，理由：按被告以外之人於
    審判外之言詞或書面陳述，除法律有規定者外，不得作為證
    據。被告以外之人於審判外之陳述，雖不符前4 條（指刑事
    訴訟法第159 條之1 至第159 條之4 ）之規定，而經當事人
    於審判程序同意作為證據，法院審酌該言詞陳述或書面陳述
    作成時之情況，認為適當者，亦得為證據，刑事訴訟法第15
    9 條第1 項、第159 條之5 第1 項，分別定有明文。查上揭
    證人分別於警詢、偵訊之書面陳述筆錄，雖屬被告以外之人
    於審判外之陳述，惟經當事人同意有證據能力，經本院審酌
    該陳述做成之情況，並無任何違法或其他欠缺外部可信性之
    情事，依前述「同意性」之傳聞法則例外規定，該等筆錄均
    具證據能力。另證人即中興保全副課長呂忠翰之警詢及偵訊
    筆錄，公訴人雖未列於證據方法，然本院於審理時業已踐行
    書證之調查，當事人於本院言詞辯論終結前均未爭執其證據
    能力，茲審酌該等陳述作成時之情況，並無任何證據證明有
    何欠缺「外部不可信」之情事，且本院認為以之作為本件論
    罪之證據，與待證事實具有關聯性，作為本案之證據亦屬適
    當，是依刑事訴訟法第159 條之5 第2 項之規定，亦得為證
    據。
  (三)另卷內車牌號碼039-CPU 號重型機車之車籍查詢─基本資料
    詳細畫面，核屬書證性質，復與本案事實具有自然關聯性，
    亦無事證足認有違背法定程序或經偽造、變造所取得之情事
    ，應有證據能力。
  (四)至卷內之照片5 幀並非作為供述之一部使用，亦非著重在利
    用照相之機械性記錄功能形成事物報告的過程，並不具有與
    人之供述同一性質，應屬於「非供述證據」，並無傳聞法則
    之適用，且與本案事實具有自然關聯性，又無事證足認有違
    背法定程序或經偽造、變造所取得之情事，亦有證據能力。
二、訊據被告乙○○固不否認上開重型機車為其妻鍾思嘉所有；
    曾於98年8 月27日中午，與丙○○共乘該機車一同至桃園縣
    龍潭鄉○○路171 號友人楊光波家，惟矢口否認有何竊盜犯
    行，辯稱：伊與丙○○一同騎乘機車至楊光波家後，丙○○
    即將機車借走，之後與楊光波一起在竹筍內園採竹筍，且一
    同離開，不可能與丙○○共犯本案，應係丙○○挾怨報復等
    語。經查：
  (一)被告如何於事實欄所載之時、地，騎乘其妻所有之機車附載
    丙○○，進入前述被害人丁○○所有、現無人居住之房屋內
    ，進而翻動櫃子、搜尋財物，嗣因未竊得財物即遭中興保全
    保全人員查獲之事實，業經證人即共犯丙○○、證人即中興
    保全保全員甲○○迭於警詢、偵訊及本院審理時；證人即中
    興保全副課長呂忠翰於警詢及偵訊中；證人即告訴人丁○○
    於偵訊時證述綦詳，且有車籍查詢─基本資料詳細畫面及現
    場照片5 幀附卷（見臺灣桃園地方法院檢察署98年度偵字第
    18201 號卷第49頁、第60頁至第62頁）可佐，應甚明確，而
    堪認定。
  (二)被告雖以前詞置辯，然本院認定被告確與丙○○共犯本件竊
    盜罪，主要、關鍵性之證據係以共犯即證人丙○○於警詢、
    偵訊及本院審理時之證述為依據，而其於為警查獲後之第一
    次警詢即已明確證述如何與被告共犯本案，經核與其於偵訊
    及本院審理時所為之證述大致相符，並無瑕疵，應可採信。
    且該第一次警詢筆錄係其被員警逮捕、距離案發相隔約四小
    時後所為（見同上檢察署偵查卷第5 頁之警詢筆錄），而證
    人於審判外供述之所以應予排除之理由，除保障被告之質問
    權外，另一考量無非在於「供述者可能有說謊之動機」，此
    種距離案發後短時間內所為之第一次陳述，除可證明供述者
    在犯案之初已有故意誣指之動機，且已規劃好欲虛構之內容
    ，否則在此短暫時間內，供述者難以仔細思考要誣陷何人、
    如何虛偽犯案情節，才能自圓其說，將來不會被論以誣告罪
    ，是此種案發後短時間內之第一次供述，即具有相當之可信
    性，況其於該次警詢時亦明確證稱被告當日穿著為：「頭戴
    白色半罩式安全帽」，核與證人即當場查獲、自後追緝之保
    全人員甲○○於警詢時證述：「當時在劉嫌前方我又發現另
    一名頭戴白色半罩式安全帽男性竊嫌」等語相符，被告又於
    本院準備程序坦認有白色半罩式安全帽，證人甲○○前開證
    述既係於追捕當日所為，其記憶較為鮮明，雖於本院審理時
    對當時逃逸之竊嫌係頭戴白色棒球帽、鴨舌帽或白色半罩式
    安全帽，無法具體確認，惟此應係本院審理期日距離案發時
    間較久記憶模糊所致，應可佐證證人丙○○證言之憑信性，
    是以證人甲○○當日自後追捕之竊嫌當屬被告無疑。再者，
    被告辯陳：係因丙○○積欠車費新臺幣1,100 元，經伊催討
    後，丙○○惱羞成怒對外放話要陷害伊等語，惟此經證人丙○○於本院審理時全盤否認，且偽證罪及誣告罪之法定刑較
    竊盜罪重，且均屬不得易科罰金之罪，證人丙○○是否會因
    1,100 元之債務而甘冒偽證、誣告罪處罰之風險，故意誣指
    被告，實有疑義，況被告對於當日為何會騎乘機車搭載丙○○至友人楊光波龍潭民生路家中乙節，先於偵訊時稱：「我
    載丙○○要去採竹筍」（見同上檢察署98年度偵緝字第1788
    號卷第19頁）；復於本院準備程序辯稱：「是98年8 月27日
    丙○○跟我借機車，他只跟我說他要去拿錢」（見本院卷第
    33頁反面）；迄自本院審理期日訊問被告時方稱：當日是丙○○說要還錢，伊才騎機車附載丙○○至龍潭友人楊光波家
    ，丙○○當天有把車資歸還；經本院質疑為何丙○○已將車
    資歸還仍有陷害之動機，被告始又改口稱：沒有拿到錢等語
    ，可見，被告陳述前後不一、多所矛盾，是其稱丙○○故意
    誣指等詞不可採信。另被告於本院審理時對於丙○○當日借
    車要去何處、向誰拿錢乙節，均答稱不知道，果真如被告所
    言丙○○早已不滿、對外放話陷害伊，自應有所防備，怎可
    能在未過問取錢細節、完全信任丙○○之情形下，貿然借車
    給丙○○，是其辯解實與常情有違，不足憑採。
  (三)又被告另以「當日丙○○借走機車後，均與友人楊光波在一
    起採竹筍，不可能與丙○○共犯本案」等情置辯，然其對於
    當日是否採到竹筍等細節，於偵訊時前後供述不一；證人楊
    光波於偵訊時證稱：被告曾提過採竹筍當天發生本件竊盜案
    ；當日被告與其友人一起騎機車來龍潭找伊，後來被告同行
    之友人騎機車先走，嗣於當天下午3 、4 時許，一起在竹筍
    園碰面，沒有看到被告如何前往竹筍園，採完後各自離開等
    語綦詳，其對於被告一再稱當天確實均與證人楊光波在一起
    採竹筍乙節，經與被告對質後，證人楊光波答稱：「可能是
    因為這段時間他沒跟我在一起，怕沒有辦法證明他，我是據
    實以報」等語，楊光波既係被告之友人，其與丙○○互不相
    識，與被告之利害關係較為一致，且其於檢察官訊問是否仍
    有補充時，另答稱：「我把我的部分照實講，應該不構成偽
    證」等語，足見證人楊光波係在可能構成偽證罪之壓力下而
    為真實之證述，是其證言當屬可信，可認證人楊光波於當日
    下午3 、4 時許才與被告一起採竹筍，被告所言純屬子虛。
    而共犯丙○○犯本件竊盜罪之時間為中午12時許，此經本院
    認定如上，斯時被告既未開始與楊光波採竹筍，反而可以證
    明被告在離開友人楊光波後之空檔，與丙○○共犯本件竊盜
    罪，且於被警查獲逃逸後再行前往竹筍園與楊光波會合。從
    而，證人楊光波前揭證述無從據為有利於被告之認定。
  (四)至被告另聲請傳喚證人葉素琴、范文雄以證明丙○○確有說
    謊、誣陷之動機，然證人丙○○之證言如何可以採信，業經
    本院說明如上，且被告迄今均未釋明上開二名證人於何時、
    如何聽聞丙○○對外放話要陷害伊，顯無調查之必要，應予
    駁回。
  (五)綜上，本件事證明確，應可認定被告有與丙○○共同為本件
    竊盜犯行。
三、按刑法第321 條第1 項第2 款所謂毀越門扇，其「越」指逾
    越而言，如係從門走入或開鎖啟門入室，均不得謂為逾越門
    扇，經查，被告乙○○與共犯丙○○既係以扭動已遭不詳人
    毀損之喇叭鎖後，啟門入室，核其所為，係犯刑法第320 條
    第3 項、第1 項之竊盜未遂罪。被告與丙○○就前述竊盜犯
    行，有犯意聯絡及行為分擔，為共同正犯。被告雖著手於竊
    盜行為之實施，惟未生竊得財物之結果，其犯行屬未遂之階
    段，應依刑法第25條第2 項規定，按既遂犯之刑減輕之。又
    被告有如事實欄所載之犯罪科刑執行情形，有臺灣高等法院
    被告前案紀錄表1 份在卷可佐，被告於前案執行完畢後5 年
    內故意再犯本案有期徒刑以上之罪，為累犯，應依刑法第47
    條第1 項之規定加重其刑，併依法先加後減之。爰審酌被告
    智識程度並無明顯不足之情形，其年值盛壯而不循正當方式
    憑恃己力以供生活之需，竟心起盜念欲竊取他人財物，輕忽
    他人財產法益，其行至為可議，兼衡其犯罪手段尚屬平和、
    未竊得財物即遭察覺，並考量共犯丙○○該次竊盜犯行業經
    本院判處有期徒刑5 月確定，其與共犯丙○○相較，犯罪情
    節相同，雖被告犯後否認犯行，惟此屬訴訟上防禦權之行使
    ，不得執此作為加重刑罰之理由，然就已坦承全部犯行之共
    犯丙○○而言，即應加以考量兩者刑度之差異，是以，被告
    否認犯行加重刑罰之理由並非其「犯後飾詞狡辯」，而係與
    已經坦承之被告相較，科以較重之刑，本院認被告前無竊盜
    前科，綜合刑法第57條所列各事項及預防之目的後，認公訴
    人求刑猶嫌過重，而應諭知如主文所示之刑，且諭知易科罰
    金之折算標準為適當。未扣案之重型機車1 輛，並非被告所
    有，此經本院認定如前，依法不得宣告沒收。
據上論斷，應依刑事訴訟法第299 條第1 項前段，刑法第28條、
第320 條第3 項、第1 項、第47條第1 項、第25條第2 項、第41
條第1 項前段，刑法施行法第1 條之1 第1 項、第2 項前段，判
決如主文。
本案經檢察官馮浩庭到庭執行職務。
中    華    民    國    99    年    11    月    12    日
                  刑事第六庭  法  官  陳德池
以上正本證明與原本無異。
如不服本判決應於收受判決後10日內向本院提出上訴書狀，並應
敘述具體理由。其未敘述上訴理由者，應於上訴期間屆滿後20日
內向本院補提理由書( 均須按他造當事人之人數附繕本) 「切勿
逕送上級法院」。
                              書記官  李玉華
中    華    民    國    99    年    11    月    12    日
附錄論罪科刑法條全文：
中華民國刑法第320 條
（普通竊盜罪、竊佔罪）
意圖為自己或第三人不法之所有，而竊取他人之動產者，為竊盜
罪，處5 年以下有期徒刑、拘役或5 百元以下罰金。
意圖為自己或第三人不法之利益，而竊佔他人之不動產者，依前
項之規定處斷。
前二項之未遂犯罰之。

司法院資訊處製作；財團法人民間司法改革基金會備份。
